臺灣士林地方法院刑事判決　　　　　　　　　　　　　　九十一年度訴字第六五號
　　公　訴　人　臺灣士林地方法院檢察署檢察官
　　被　　　告　戊○○
右列被告因偽造有價證券等案件，經檢察官提起公訴（九十年度偵緝字第四八六號）
，本院判決如左：
    主  文
戊○○意圖供行使之用，而偽造有價證券，處有期徒刑參年肆月，偽造如附表二所示
之本票貳紙、附表三所示之印刷物訂購單伍紙、附表四所示之署押均沒收。又動產擔
保交易之債務人，意圖不法之利益，將標的物出質，致生損害於債權人，處有期徒刑
貳月。應執行有期徒刑參年伍月，偽造如附表二所示之本票貳紙、附表三所示之印刷
物訂購單伍紙、附表四所示之署押均沒收。
    事  實
一、戊○○為設於台北市士林區○○○街○段一一四號一樓奇異所有限公司（下稱奇
    異所公司）之實際負責人，其妻甲○○（原名李淑鈴）為名義負責人。戊○○自
    民國八十八年間起，為籌資清償鉅額賭債及地下錢莊之債務，明知其已陷於無資
    力之狀態，竟意圖為自己不法所有及偽造文書之概括犯意，明知奇異所公司、冠
    品彩色印刷股份有限公司（下稱冠品公司）或和氏印刷有限公司（下稱和氏公司
    ）均未承攬行政院交通部（下稱交通部）與中央健康保險局（下稱健保局）之印
    刷業務，且知奇異所公司並未向永全豐紙業有限公司（下稱永全豐公司）訂購紙
    張，亦明知其未經甲○○與健保局醫務管理組課員張淑慧之同意或授權，於附表
    一編號一所示之犯罪時間，偽造附表編號一所示之私文書，足以生損害於各該被
    害人；又於附表一編號二至七所示之犯罪時間，以附表一編號二至七所示之犯罪
    手段，連續詐騙附表編號二至七所示之被害人而使渠等被害人因此陷於錯誤，被
    害人乙○○因此先後交付新台幣（下同）一千一百四十四萬元、被害人丁○○則
    共交付八百九十七萬零六十元（起訴書載為八百六十七萬零六十元）、被害人己
    ○○則先後匯款予戊○○五百七十萬元，足生損害於冠品公司、和氏公司、季榮
    光、永全豐公司、林炳南、交通部、健保局、張淑慧、甲○○與沈美英；戊○○
    並於附表一所示編號八、九之時間，以附表一編號八、九所示之犯罪手段，擅自
    偽造本票二紙、借據二紙、土地登記申請書，並持以行使，足生損害於甲○○、
    沈美英及地政管理之正確性；戊○○另於八十八年六月間，以動產擔保附條件買
    賣方式，向丙○○○股份有限公司（下稱東洋公司）購買一部ＢＥＮＺ廠牌原車
    號ＤＱ—０八六六號（嗣後車號改為ＤＱ—六六九九號）自小客車一部，為動產
    擔保交易之債務人，約定總價金新台幣（下同）三百零二萬二千七百零八元，分
    十八期給付，每二月為一期，每期付款十二萬五千七百零六元，戊○○未付清總
    價款前，不得任意出質或為其他處分。詎戊○○在取得上開車輛之占有並付款四
    期後，即於八十九年三月間，在台北市天文館附近，將該車以一百八十萬元之對
    價出質予他人後，避不見面，致出賣人追索無著。嗣經被害人陸續提示上開支票
    屢遭退票後，始知上情。
二、案經被害人乙○○、丁○○、己○○、甲○○、東洋公司等人訴由台北市政府警
    察局士林分局及法務部調查局台北市調查處報請台灣士林地方法院檢察署檢察官
    偵查起訴
    理  由
一、右揭事實，迭據被告於偵查中及本院調查審理時坦承不諱，核與告訴人乙○○、
    丁○○、己○○、甲○○、東洋公司代理人淩于山於警訊、偵查中指述情節大致
    相符，並經證人沈美英於偵查中證述屬實，且有如附表二所示之健保局向奇異所
    公司訂購商標貼紙、全民健康保險法施行細則公函、新製兒童健康手冊附加就醫
    記錄欄、專函信封等印刷物訂購單五紙，健保局向奇異所公司訂購新製兒童健康
    手冊、新製健卡封套、商標貼紙、新製兒童健康手冊附加就醫紀錄欄、專函信封
    等印刷物訂購單影本八紙，交通部向冠品公司訂購停車月票、交通部向和氏公司
    訂購人工停車計費通知單之訂購合約書影本各一紙、奇異所公司向永全豐公司訂
    購紙張之紙張訂購契約書影本一紙，建物及土地登記謄本影本各一份、土地登記
    申請書影本一份，借據影本二紙，本票影本二紙，附條件買賣契約書影本一份、
    台北市監理處動產擔保交易證明書影本一份，支票暨退票理由單等件影本，及健
    保局台北分局八十九年十一月二十九日健保北政第八九０四０六一二號函、交通
    部八十九十一月二十一日交總八十九字第０六五二三二號函各一份在卷可資佐證
    ，事證明確，被告自白與事實相符，其犯行足堪認定，應依法論科。
二、核被告所為，係犯刑法第二百十六條、第二百十條行使偽造私文書罪、同法第二
    百十四條之使公務員登載不實罪、同法第二百零一條第一項之偽造有價證券罪、
    同法第三百三十九條第一項之詐欺取財罪及動產擔保交易法第三十八條之罪。其
    利用不知情之成年人盜刻中央健康保險局台北分局、張淑慧、交通部專用章、和
    氏印刷事業有限公司、季榮光、永全豐紙業有限公司、林炳南之印章，復利用不
    知情之成年人張文玲偽造李淑鈴署押簽立借據，又利用不知情之代書郭希明偽造
    暨行使土地登記申請書及使公務員登載不實事項於公文書，均為間接正犯。被告
    繼而蓋用上開偽造之印章之偽印文於合約書上以偽造私文書，及盜用李淑鈴、沈
    美英印章暨偽造李淑鈴、沈美英署押於借據上以偽造私書，又盜用李淑鈴印章於
    土地登記申請書上以偽造私文書，並盜用李淑鈴之印章暨偽造李淑鈴署押於本票
    上以偽造有價證券，該等偽造印章、印文、盜用印章、偽造署押之行為各為偽造
    私文書、偽造有價證券之階段行為，均不另論罪；而其偽造私文書後，復持以行
    使，各該偽造之低度行為為行使之高度行為所吸收，僅論以行使私文書之罪；又
    其偽造有價證券後，持以行使，其行使之低度行為為偽造之高度行為所吸收，僅
    論以偽造有價證券之罪。其在同時地接續簽發李淑鈴名義之本票二張，及以李淑
    鈴、沈美英名義接續偽造借據，係各基於同一偽造有價證券、偽造私文書犯意下
    之接續行為，均分別論以一罪。被告於附表一所示每次行使偽造私文書行為同時
    侵害數個法益，觸犯數個同種罪名，屬同種想像競合關係，依刑法第五十五條之
    規定，僅論一行使偽造私文書罪。被告多次行使偽造私文書及詐欺行為，時間緊
    接，所犯罪名相同，均顯係出於概括犯意為之，為連續犯，各應依刑法第五十六
    條之規定以一罪論。所犯偽造有價證券罪、連續行使偽造私文書罪、使公務員登
    載不實罪與連續詐欺取財罪間，均有方法結果之牽連關係，依刑法第五十五條之
    規定，應從較重之偽造有價證券罪處斷。原起訴事實附表編號七關於被告簽發奇
    異所公司代表人李淑鈴為發票人之支票四紙，實係基於奇異所公司代表人李淑鈴
    之概括授權所為，而非逾越授權範圍之偽造行為，而該部分事實已據公訴人於本
    院九十一年五月二日審理時當庭減縮犯罪事實，本院無庸併予審理，附此敘明。
    被告所犯偽造有價證券罪與違反動產擔保交易法第三十八條之罪間，犯意各別，
    罪名不同，應予分論併罰。爰審酌被告素無前科，品行尚佳，為清償鉅額賭債及
    地下錢莊債務之犯罪動機，其犯罪之手段、所生危害非淺及犯罪後坦承犯行，態
    度良好，尚知所悔改等一切情狀，分別量處如主文所示之刑，並定其應執行之刑
    ，以示懲儆。
三、按被告犯罪後，刑法第二百零五條業已修正為「偽造、變造之有價證券、郵票、
    印花稅票、信用卡、金融卡、儲值卡或其他相類作為提款、簽帳、轉帳或支付工
    具之電磁紀錄及前條之器械原料及電磁紀錄，不論屬於犯人與否，沒收之」，於
    九十年六月二十日公布，同年六月二十二日施行，比較新舊法結果，無有利或不
    利之問題，依刑法第二條第一項前段應適用修正後之刑法第二百零五條規定，對
    於偽造如附表二所示之本票，均宣告沒收。又被告偽造如附表三之印刷物訂購單
    五紙，已據告訴人己○○提出附卷（存於八十九年度偵字第五六三六號卷第六十
    五頁至第六十九頁），查被告將該等訂購單交予告訴人己○○之目的，係為取信
    蔡女，並無移轉所有權之意思合致，故該等印刷物訂購單五紙仍屬被告所有，且
    係供犯罪所用之物，爰依法宣告沒收。又被告偽造借據，固提出予告訴人己○○
    所有，已非被告所有之物，惟其上之偽造李淑鈴、沈美英之署押，不問屬於犯人
    與否，應依刑法第二百十九條之規定併為沒收之諭知。至被告其餘偽造之印章、
    印文、私文書，並未扣案，均已丟棄滅失，業據被告供明在卷，且本件事跡敗露
    後，被告即遷移逃匿，並無持有該等物品之動機及必要，衡情該等物品應會丟棄
    ，復查無證據證明此所偽造印章、印文、私文書仍存在，故不為沒收諭知，併此
    敘明。
據上論斷，應依刑事訴訟法第二百九十九條第一項前段、刑法第二百零一條第一項、
、第二百十四條、第二百十六條、第二百十條、第三百三十九條第一項、第五十一條
第五款、第五十五條、第三十八條第一項第二款、第二百零五條、第二百十九條，動
產擔保交易法第三十八條，罰金罰鍰提高標準條例第一條前段，判決如主文。
本案經檢察官江林達到庭執行職務
中      華      民      國      九十一      年      五    月    十六    日
                                      臺灣士林地方法院刑事第三庭
                                          法  官  何  信  慶
右正本證明與原本無異。
如不服本判決，應於判決送達後十日內，向本院提出上訴狀。
                                          書記官  魏  里  安
中      華      民      國    九十一      年      五    月    十六    日
附表一：
┌──┬───┬────┬────────────────────────┐
│編號│被害人│犯罪時間│   犯  罪  手   段                              │
│    │      │        │                                                │
├──┼───┼────┼────────────────────────┤
│    │交通部│八十八年│被告委由台北市天文館附近某印章店之不知情成年人盜│
│一  │、中央│間      │刻非屬公印之「交通部專用章」、「中央健康保險局台
│    │健康保│        │北分局」、「張淑慧」、「和氏印刷事業有限公司」、│
│    │險局、│        │「季榮光」、「永全豐紙業有限公司」、「林炳南」之│
│    │張淑慧│        │印章各一枚，復先後在其台北市○○路三五０號五樓住│
│    │、和氏│        │處偽造健保局向奇異所公司訂購新製兒童健康手冊、新│
│    │印刷事│        │製健卡封套、商標貼紙、兒童健康手冊附加就醫紀錄欄│
│    │業有限│        │、專函信封等印刷物訂購單八紙（其上蓋用偽刻之中央│
│    │公司、│        │健康保險局台北分局、張淑慧之印文），交通部向冠品│
│    │季榮光│        │彩色印刷有限公司訂購停車月票之訂購合約書一份（其│
│    │、永全│        │上蓋用偽刻之交通部專用章之印文）、交通部向和氏印│
│    │豐紙業│        │刷事業有限公司訂購人工停車計費通知單之訂購合約書│
│    │有限公│        │一份（其上蓋用偽刻之交通部專用章、和氏印刷事業有│
│    │司、林│        │限公司、負責人季榮光之印文），奇異所公司向永全豐│
│    │炳南  │        │紙業有限公司訂購紙張之紙張訂購契約書一份（其上蓋│
│    │      │        │用偽刻之永全豐紙業有限公司、負責人林炳南之印文）│
│    │      │        │。                                              │
├──┼───┼────┼────────────────────────┤
│    │乙○○│八十八年│被告在台北縣三重市○○○路一九三巷二一弄三三號被│
│二  │      │三月間  │害人公司，以偽造之健保局向奇異所公司訂購新製兒童│
│    │      │        │健康手冊、新製健卡封套、商標貼紙、兒童健康手冊附│
│    │      │        │加就醫紀錄欄、專函信封等印刷物訂購單影本八紙出示│
│    │      │        │於被害人，詐稱其承攬健保局上開文件之印刷業務，以│
│    │      │        │取信於被害人，致誤認被告將來必有還款之資力而陷於│
│    │      │        │錯誤，或以現金交付或以匯款方式而借款予被告。    │
├──┼───┼────┼────────────────────────┤
│三  │乙○○│八十八年│被告以偽造之交通部向冠品公司訂購停車月票與向和氏│
│    │      │十一月間│公司訂購人工停車計費通知單之訂購合約書影本二紙與│
│    │      │        │偽造奇異所公司向永全豐公司訂購紙張之紙張訂購契約│
│    │      │        │書影本一紙出示於被害人，詐稱其與冠品公司、和氏公│
│    │      │        │司合作，已取得交通部上開物品之印刷業務，以取信於│
│    │      │        │被害人，致誤認被告將來必有還款之資力而陷於錯誤，│
│    │      │        │或以現金交付或以匯款方式而借款予被告。          │
├──┼───┼────┼────────────────────────┤
│四  │丁○○│八十八年│被告向被害人詐稱其已承攬健保局之印刷業務，以取信│
│    │      │四月間  │於被害人，致誤認被告必能獲利而陷於錯誤，由被害人│
│    │      │        │當面交付現金一百七十六萬元以為投資。被告並陸續交│
│    │      │        │付以美國運通銀行為付款人、戊○○為發票人之支票六│
│    │      │        │紙，以為擔保，嗣僅兌現面額二十八萬六千元之支票一│
│    │      │        │紙，餘均因存款不足而退票。                      │
├──┼───┼────┼────────────────────────┤
│五  │丁○○│八十八年│被告以偽造之交通部向和氏公司訂購人工停車計費通知│
│    │      │十月間  │單之訂購合約書影本一紙出示於被害人，詐稱其與和氏│
│    │      │        │公司合作，已取得交通部上開物品之印刷業務，以取信│
│    │      │        │於被害人致誤認被告必能獲利而陷於錯誤，由被害人支│
│    │      │        │付以冠品公司或被害人為發票人、台北銀行社子分行為│
│    │      │        │付款人之支票十二張予被告，因而支付票款共七百二十│
│    │      │        │一萬零六十元（起訴書誤載為七百萬六十元）以為投資│
│    │      │        │，均如期兌現。                                  │
├──┼───┼────┼────────────────────────┤
│六  │己○○│八十八年│被告在台北市士林某處之「真鍋」咖啡館內，以偽造之│
│    │      │十二月二│交通部向和氏公司訂購人工停車計費通知單之訂購合約│
│    │      │十日    │書影本一紙與健保局向奇異所公司訂購商標貼紙、全民│
│    │      │        │健康保險法施行細則公函、專函信封、新製兒童兒童健│
│    │      │        │康手冊附加就醫紀錄欄之印刷物訂購單五紙，出示於被│
│    │      │        │害人，詐稱其已承攬健保局與交通部上開印刷業務，以│
│    │      │        │取信於被害人，致被害人陷於錯誤，匯款三百萬元借予│
│    │      │        │被告。                                          │
├──┼───┼────┼────────────────────────┤
│七  │己○○│八十八年│被告透過不知情之友人張文玲向被害人詐稱需款以充標│
│    │      │十二月二│取交通部停車卡之印刷業務之押標金，被告允諾將出具│
│    │      │十二日  │借據、本票及提供不動產為擔保，以取信於被害人，致│
│    │      │        │被害人陷於錯誤，遂匯款二百七十萬元予被告。      │
├──┼───┼────┼────────────────────────┤
│八  │李淑鈴│八十八年│被告在台北市士林區某處之「真鍋」咖啡館內，冒用被│
│    │沈美英│十二月二│害人李淑鈴之名義，以其與李淑鈴為共同發票人，接續│
│    │      │十三日（│簽發如附表二所示之本票二紙，並盜用李淑鈴之印章及│
│    │      │起訴書誤│偽造李淑鈴之署押於其上，而完成發票行為，復又冒用│
│    │      │載為八十│李淑鈴、沈美英名義，以李淑鈴為借款人，沈美英為連│
│    │      │八年十二│帶保證人，接續偽造借款金額三百萬元、二百七十萬元│
│    │      │月二十二│之借據二紙，並盜用李淑鈴、沈美英之印章，復偽造被│
│    │      │日）    │害人沈美英之署押，並支使不知情之友人張文玲偽造被│
│    │      │        │害人李淑鈴之署押於其上，完成偽造後，在上址將上開│
│    │      │        │本票及借據，暨如編號九之所有權狀等證件，連同奇異│
│    │      │        │所公司為發票人之支票四紙交予被害人以為編號六、七│
│    │      │        │借款之擔保。                                    │
├──┼───┼────┼────────────────────────┤
│九  │李淑鈴│八十九年│被告未經被害人李淑鈴之同意，在上開住處內，擅自拿│
│    │      │一月二十│取被害人所有位於桃園縣蘆竹鄉○○路○段三十三號十│
│    │      │六日    │一樓之五建物及基地所有權狀、印鑑等，在編號八之時│
│    │      │        │地，交予不知情之己○○再委由不知情之代書郭希明在│
│    │      │        │土地申請書上盜用李淑鈴之印鑑，而偽造為債權人方世│
│    │      │        │光（即己○○之夫）設定最高限額抵押權二百七十萬元│
│    │      │        │之土地申請書，持向桃園縣蘆竹地政事務所行使，使桃│
│    │      │        │園縣蘆竹地政事務所不知情之公務員陷於錯誤，將上開│
│    │      │        │不實抵押權設定之事項，於九十年一月二十八日登載於│
│    │      │        │其掌管之土地登記簿上，足以生損害於李淑鈴及地政管│
│    │    │        │理之正確性。                                    │
└──┴───┴────┴────────────────────────┘
附表二：
┌──┬───┬────┬─────┬──────────┬──────┐
│編號│發票人│發 票 日│到  期  日│票面金額（新臺幣）  │支票號碼    │
├──┼───┼────┼─────┼──────────┼──────┤
│一  │李淑鈴│88.12.20│89.06.20  │三百萬元            │TH0000000   │
│    │戊○○│        │          │                    │            │
├──┼───┼────┼─────┼──────────┼──────┤
│二  │李淑鈴│88.12.22│89.06.22  │二百七十萬元        │TH0000000   │
│    │戊○○│        │          │                    │            │
└──┴───┴────┴─────┴──────────┴──────┘
附表三：
┌──┬───────┬─────┬───────┬──────────┐
│編號│名          稱│受  文  者│品          名│日              期  │
├──┼───────┼─────┼───────┼──────────┤
│一  │中央健康保險局│奇異所公司│中央健康保險局│八十八年十一月二日  │
│    │              │          │商標貼紙      │                    │
├──┼───────┼─────┼───────┼──────────┤
│二  │中央健康保險局│奇異所公司│全民健康保險法│八十八年十一月二日  │
│    │              │          │施行細則公函  │                    │
├──┼───────┼─────┼───────┼──────────┤
│三  │中央健康保險局│奇異所公司│中央健康保險局│八十九年一月二十六日│
│    │              │          │新製兒童健康手│                    │
│    │              │          │冊附加就醫記錄│                    │
│    │              │          │欄            │                    │
├──┼───────┼─────┼───────┼──────────┤
│四  │中央健康保險局│奇異所公司│中央健康保險局│八十九年二月十日    │
│    │              │          │新製兒童健康手│                │
│    │              │          │冊附加就醫記錄│                    │
│    │              │          │欄            │                    │
├──┼───────┼─────┼───────┼──────────┤
│五  │中央健康保險局│奇異所公司│中央健康保險局│八十九年一月二十一日│
│    │              │          │專函信封      │                    │
└──┴───────┴─────┴───────┴──────────┘
附表四：
┌──┬───────┬────────┬───────────┐
│編號│名          稱│偽造之署押及數量│日                期  │
├──┼───────┼────────┼───────────┤
│一  │借          據│李淑鈴署押壹枚、│八十八年十二月二十日  │
│    │              │沈美英署押壹枚  │                      │
├──┼───────┼────────┼───────────┤
│二  │借          據│李淑鈴署押壹枚、│八十八年十二月二十二日│
│    │              │沈美英署押壹枚  │    │
└──┴───────┴────────┴───────────┘
